臺灣桃園地方法院刑事判決
110年度訴字第1242號
公  訴  人  臺灣桃園地方檢察署檢察官 
被      告  林昌彥


上列被告因傷害案件，經檢察官提起公訴（109年度偵字第15059
號），本院判決如下：
    主  文
林昌彥犯過失傷害罪，處罰金新臺幣伍仟元，如易服勞役，以新
臺幣壹仟元折算壹日。
    事  實
一、林昌彥於民國108年9月17日15時許，在桃園市○○區○○路00號
    前，欲為其僱用人所承包由桃園市楊梅區公所發包之工程進
    行施作之際，因施工問題與附近住戶徐蕙英發生爭執，林昌
    彥見徐蕙英手舉導盲杖向其揮舞時，旋將手上執有手機之右
    手舉起以為反擊，適有林忞香於見徐蕙英揮舞導盲杖而為阻
    止徐蕙英揮杖之舉，遂站在徐蕙英與林昌彥中間並徒手按住
    徐蕙英執持導盲杖之手，惟值此同時，林昌彥本應注意其與
    徐蕙英間尚有林忞香隔在二人中間，且其舉起進而下揮右手
    行為，可能因此誤擊林忞香，又依當時情形，林昌彥並無何
    不能注意之情，竟疏未注意及此，致其右手於向下揮擊之際
    ，手中所執手機因此誤擊林忞香之右手，致林忞香因此受有
    右側腕部瘀傷、右側手部瘀傷等傷害。
二、案經林忞香訴由桃園市政府警察局楊梅分局移送臺灣桃園地
    方檢察署檢察官偵查起訴。
    理  由
壹、證據能力部分：
一、按被告以外之人於審判外之言詞或書面陳述，除法律有規定
    者外，不得作為證據，刑事訴訟法第159條第1項固定有明文
    。惟按當事人、代理人或辯護人於法院調查證據時，知有第
    159 條第1 項不得為證據之情形，而未於言詞辯論終結前聲
    明異議者，視為有前項之同意，同法第159 條之5 第2 項亦
    有明文。被告林昌彥對於本判決下列所引用之供述證據之證
    據能力，於本院行準備程序時均表示無意見而不予爭執（見
    本院訴字卷第29頁），且迄至言詞辯論終結前亦未再聲明異
    議，本院審酌前開證據資料製作時之情況，尚無違法不當及
    證明力明顯過低之瑕疵之情形，依刑事訴訟法第159 條之5
    第2 項規定，認均具有證據能力。
二、本院下列所引用之非供述證據（卷內之書證）之證據能力部
    分，並無證據證明係公務員違背法定程序所取得，且檢察官
    及被告於本院審理中，亦均未主張排除其等證據能力，且迄
    本院言詞辯論終結前均未表示異議，本院審酌前揭非供述證
    據並無顯不可信之情況與不得作為證據之情形，依刑事訴訟
    法第158 條之4 反面解釋及第159 條之4 之規定，應認均有
    證據能力。
貳、認定犯罪事實之依據及理由：
一、訊據被告固坦承其於如上開事實欄所示時、地，確有因過失
    不慎致以手中所執手機打傷告訴人林忞香之手而有過失傷害
    之舉，惟針對當日案發經過，其於警詢中先辯稱：當天是徐
    蕙英拿柺杖對我亂揮，我的右手在舉起阻擋徐蕙英打我的柺
    杖時，我手上的手機不小心飛出去打到告訴人的手部云云（
    見偵卷第10頁反面）；後於偵訊中辯稱：當日徐蕙英準備打
    我時，我拿手機在講電話，我的手機不小心飛出去打到告訴
    人云云（見偵卷第71頁）；復於本院審理中先辯稱：當天徐
    蕙英拿柺杖往我身上打，我擋掉，後來我背對徐蕙英用我的
    手機致電區公所回報現場狀況，徐蕙英就再打我的背，我轉
    身後她繼續拿柺杖對我亂揮，我用手擋，我在用右手擋時右
    手所拿的手機就不小心飛出去打到告訴人的手云云（見本院
    卷第28頁），後辯稱：我的右手是在舉起來阻擋徐蕙英打我
    而往後放下時，不小心揮到告訴人云云（見本院卷第50頁）
    。經查，被告於上開事實欄所示時、地，欲為其僱用人所承
    包由桃園市楊梅區公所發包之工程進行施作之際，因施工問
    題與附近住戶徐蕙英發生爭執，被告於見徐蕙英手舉導盲杖
    向其揮舞之際，旋有將手上執有手機之右手舉起，適有告訴
    人於見徐蕙英揮舞導盲杖而為阻止徐蕙英揮杖之舉，遂站在
    徐蕙英與被告中間並徒手按住徐蕙英執持導盲杖之手，值此
    同時，林昌彥本應注意其舉揮右手行為可能誤擊告訴人，且
    依當時情形被告並無何不能注意之情，猶疏未注意及此，致
    被告右手在往下揮時，手中所執手機因此誤擊告訴人之右手
    ，並致告訴人因此受有右側腕部瘀傷、右側手部瘀傷等傷害
    等情，業據被告於本院審理中供承在卷（見本院訴字卷第第
    28至29頁、第50頁），核與證人徐蕙英於警詢及偵訊中，就
    其於如事實欄所示時、地，確有與被告因施工之事發生爭執
    ，之後有見被告舉起手且被告所持手機有砸到其居服員（即
    告訴人）等情所為之證述（見偵卷第23頁反面、第69頁），
    以及證人即告訴人於警詢、偵訊及本院審理中，就其於如事
    實欄所示時、地因見被告與徐蕙英發生爭執，且於見徐蕙英
    揮舞柺杖（即導盲杖）進而為阻止徐蕙英揮舞該杖而按壓徐
    蕙英之手之際，有遭被告持手機打到其右手臂及手腕等情所
    為之證述（見偵卷第29頁反面、第69頁反面，本院訴字卷第
    46頁），情節大致相符，並有告訴人之天成醫院診斷證明書
    、天成醫院109年6月30日天成祕字第1090630004號函及該函
    所附告訴人之病歷資料暨就診時右手照片各1份在卷可稽（
    見偵卷第33頁、第53至59頁）。是此部分事實，首堪認定。
二、至被告針對當日其右手所執手機究係何故致生揮擊告訴人右
    手成傷，固各以上開情詞為辯，然當日被告手上所執手機究
    係為何揮擊至告訴人手部此節，被告先後既已各有：㈠右手
    在欲阻擋徐蕙英持杖攻擊舉起之際不小心飛出打到告訴人、
    ㈡執手機講電話時，手機不慎飛出去打到告訴人、㈢阻擋徐蕙
    英攻擊而將自身右手往後放下時不小心揮到告訴人此等前後
    供述顯均相歧而未見一致之情，則被告此等所辯是否可信，
    已堪懷疑。又告訴人前於警詢中證稱：…徐蕙英持她的柺杖
    在揮舞，後來被告與徐蕙英發生爭執時，被告原本要持手機
    攻擊徐蕙英，卻打到我的右手腕及右手部等語明確（見偵字
    卷第29頁反面）；嗣於本院審理中證稱：當日被告的手機揮
    下來打到我的右手腕與手背處，打完後被告的手機就掉到地
    上，被告不可能是因手機飛出去才不小心打到我，因為我們
    距離很近，當時被告在我左邊、徐蕙英在我右邊，我在他們
    中間，被告是正對著我，在被告持手機攻擊我前，他的手機
    都握在手上等語綦詳（見本院訴字卷第46至47頁）。則告訴
    人既明確證稱當日被告係在徐蕙英持杖揮舞之際，持手機欲
    攻擊徐蕙英，且斯時被告係正對告訴人，被告手機並無因不
    小心致生飛出擲擊至告訴人等情如上，且前後並無何明顯兩
    歧齟齬之處；再衡諸告訴人與被告於本案發生前既互不相識
    ，且依卷內事證，其等先前更無何恩怨故咎，又本案發生之
    際既係徐蕙英與被告間有因施工問題而生口角爭執，告訴人
    僅係旁觀被告與徐蕙英間之爭執，進而出面阻止徐蕙英有執
    杖揮擊危險之舉者，則告訴人針對當日案發過程，除本於己
    身所見而為陳述外，顯無再行虛捏當日各方舉動以藉此構陷
    被告之動機與必要。是綜前各情觀之，告訴人前開有關當日
    案發過程係被告於持手機攻擊徐蕙英而於揮下之際揮擊致其
    右手之證述，顯較被告前揭前後不一之齟齬供述更具可信而
    值採認為真，是被告當日係在見徐蕙英持杖揮舞而在舉揮右
    手所持手機以為反擊之際，因此誤擊斯時立於被告與徐蕙英
    中間之告訴人右手等情，堪認無誤，被告前開辯詞，自均難
    認為真，無足採信。
三、又公訴意旨雖認被告對告訴人所為上開持手機揮擊致告訴人
    成傷之舉，係基於傷害故意而所為。惟按行為人對所採犯罪
    方法或手段引起之結果，與其所預見之客體有誤，並非其本
    意時，即學理上所謂打擊錯誤（或方法錯誤），其錯誤應阻
    卻行為人對該誤擊客體之故意（最高法院91年度台上字第66
    72號判決意旨可資參照）。查被告自偵查迄至本院審理中，
    既均否認其對告訴人有何傷害犯意，且告訴人於警詢中，亦
    就被告當日原係欲持手機攻擊徐蕙英，卻打到其右手腕及右
    手部此情證述如上，復衡諸本院上開所認有關告訴人與被告
    於本案發生前實互不相識且無恩怨故咎，被告當日更與告訴
    人間全無口角爭執，而係與告訴人居中阻攔斯時有揮杖危險
    之舉之徐蕙英有所爭執，再衡之被告舉持手機下揮之時間顯
    應即為短暫，綜前各情，在在可認被告對於該行為會造成告
    訴人受傷，確可能未及知悉，自難認其行為時，主觀上係基
    於明知會造成告訴人受傷並有意使其發生之傷害直接故意，
    或對之預見其發生而其發生並不違背其本意之傷害間接故意
    所為，被告應僅係於見徐蕙英對之執杖揮舞時，舉起自身手
    中所持手機以欲揮擊徐蕙英作為反擊之際，因此誤擊斯時居
    中阻止徐蕙英揮杖行為之告訴人，並致告訴人因此受有本案
    傷害。是本院認本案就此部分應僅足認被告構成過失傷害罪
    ，公訴意旨認被告此部分犯行應成立故意傷害罪，容有誤會
    。
四、綜上所述，本件事證明確，被告犯行洵堪認定，應予依法論
    科。
參、論罪科刑部分：　　
一、核被告所為，係犯刑法第284條前段之過失傷害罪。公訴意
    旨雖認被告所為係涉犯刑法第277條第1項之傷害罪，惟本院
    尚無從認被告係基於傷害犯意而為上開行為，應論以過失傷
    害罪，已如前述，檢察官起訴之犯罪事實與本院前揭所認定
    者，其基本社會事實同一，且本院業於審理時告知可能涉犯
    之罪名（見本院卷第29頁），並已給予被告充分答辯機會，
    爰依刑事訴訟法第300條之規定，變更起訴法條。
二、爰以行為人責任為基礎，審酌被告因與徐蕙英間之口角糾紛
    ，竟一時情緒失控，而在欲以上開方式反擊徐蕙英之持杖揮
    擊之舉時，一時因上開疏失致誤擊告訴人，並致告訴人因此
    受有如事實欄所載傷害，所為實有不該，而被告犯後於本院
    審理中坦承自身過失之舉，犯後態度尚可，又其犯後雖有意
    與告訴人和解，惟告訴人並未同意與之和解，復兼衡本案之
    發生原因、被告之行為手段、告訴人所受傷勢尚輕暨被告於
    警詢中自述高中畢業之智識程度、職業工、家庭經濟狀況小
    康等一切情狀，量處如主文所示之刑，並諭知易服勞役之折
    算標準，以資懲儆。
據上論斷，應依刑事訴訟法第299條第1項前段、第300條，刑法
第284條前段、第42條第3項，刑法施行法第1條之1第1 項，判決
如主文。
本案經檢察官李允煉、陳寧君提起公訴，由檢察官林佳勳到庭執
行職務。
中　　華　　民　　國　　111 　年　　1 　　月　　12　　日
           刑事第十庭    審判長兼受命法　官　林大鈞
　　　　　　　　　                   法  官  徐漢堂
　　　　　　　　　                   法  官  陳愷璘
　　　　　　　　　
得上訴以上正本證明與原本無異。
如不服本判決應於收受判決後20日內向本院提出上訴書狀，並應
敘述具體理由。其未敘述上訴理由者，應於上訴期間屆滿後20日
內向本院補提理由書(均須按他造當事人之人數附繕本)「切勿逕
送上級法院」。 

　　　　　　　　　　　       　　　　書記官　陳淑瓊
　　　　　　　　　　　　　　　
中　　華　　民　　國　　111 　年　　1 　　月　　12　　日
附錄論罪科刑法條：
中華民國刑法第284條
因過失傷害人者，處1年以下有期徒刑、拘役或10萬元以下罰金
；致重傷者，處3年以下有期徒刑、拘役或30萬元以下罰金。